【裁判字號】    99,交聲,292
【裁判日期】    990415
【裁判案由】    聲明異議
【裁判全文】
臺灣彰化地方法院交通事件裁定         99年度交聲字第292號
原處分機關    臺北市交通事件裁決所
異  議  人
即受處分人    甲○○
上列受處分人因違反道路交通管理處罰條例案件，對於臺北市交
通事件裁決所民國99年3 月4 日所為之裁決（北市裁罰字第裁22
-AEY002117號），聲明異議，本院裁定如下：
    主  文
異議駁回。
    理  由
一、原處分意旨略以：異議人即受處分人甲○○於民國99年1 月
    27日上午1 時50分許，飲用酒類後，駕駛車號ARJ-769 號重
    型機車，在臺北市○○○路與杭州南路口，有「拒絕接受酒
    精濃度測試檢定」之違規行為，為警製單舉發，異議人拒簽
    ，且拒收該舉發違反道路交通管理事件通知單，經員警當場
    告知應到時間、處所及違規事實，嗣經原處分機關於99年3
    月4 日以北市裁罰字第裁22-AEY002117號，裁處罰鍰新臺幣
    （下同）6 萬元，吊銷駕駛執照，3 年內不得考領駕駛執照
    ，於法並無不合等語。
二、聲明異議意旨略以：異議人即受處分人甲○○於99年1 月27
    日上午1 時50分許，至停放臺北市○○○路○段（臨羅斯福
    路）機車停車格之重機車ARJ-769 號拿取物品時，巧見有2
    名警察正認真執行華南銀行巡邏箱簽章勤務，1 名簽章背對
    道路簽章巡邏箱，另1 名於設置ATM 場所內查看，茲因異議
    人前亦從事警察，因心有所感該工作繁重勞累，且於近日亦
    聞新聞媒體報導員警持槍自殺事件，不覺感觸大嘆，惟卻引
    招該2 名警察注意，並於異議人徒步走至騎樓欲返回租屋處
    時（杭州南路二段98號8 樓）上前詢問因何緣故大叫，異議
    人始告知上情，惟警察表示聞到異議人身上有酒味，即攔停
    表示盤查，異議人除配合停下腳步外，並依其指示將證件出
    示接受調查，隨即該警察以有看見異議人駕駛機車行經羅斯
    福路與杭州南路口為由，認定異議人有酒後駕車行為，並要
    求配合酒精測試，惟異議人當場表示並無駕駛車輛行為，且
    從警察開始詢問至喝令盤查身分時，皆以步行方式行走，惟
    警察仍表示除看見異議人駕車行經羅斯福路、杭州南路口時
    ，即發現異議人身上散發酒氣，異議人當場曾質疑其能從對
    向路口發現駕駛人身上散發酒氣之可能性，惟仍遭執意以酒
    後駕車認定，其認定情形顯與事實不符，且執法方式過程，
    亦未符合警察職權行使法第8 條「（第1 項）警察對於已發
    生危害或依客觀合理判斷易生危害之交通工具，得予以攔停
    並採行下列措施：一要求駕駛人或乘客出示相關證件或查證
    其身份。二檢查引擎、車身號碼或其他足資識別之特徵。三
    要求駕駛人接受酒精濃度測試之檢定。（第2 項）警察因前
    項交通工具之駕駛人或乘客有異常舉動而合理懷疑其將有危
    害行為時，得強制其離車；有事實足認其有犯罪之虞者，並
    得檢查交通工具。」之規定，異議人於當場陳述是項意見未
    獲接受，因異議人並無駕車行為，乃拒絕接受酒精濃度測試
    之檢定，故本件之違規舉發確實有錯誤，爰依聲明異議，請
    求撤銷原處分等語。
三、按汽車駕駛人拒絕接受酒精濃度測試之檢定者，處6 萬元罰
    鍰，並當場移置保管該汽車及吊銷該駕駛執照；汽車駕駛人
    ，因違反道路交通管理處罰條例及道路交通安全規則之規定
    ，受吊銷駕駛執照處分時，吊銷其持有各級車類之駕駛執照
    ；曾依道路交通管理處罰條例第35條第4 項前段規定吊銷駕
    駛執照者，3 年內不得考領駕駛執照，道路交通管理處罰條
    例第35條第4 項前段、第68條、第67條第2 項前段分別定有
    明文。次按，交通警員對其親睹之違規事實掣單舉發，就其
    事實之證明亦屬證人，如無具體事證足證其有偏頗或失實之
    虞，已難恣意否定其指證即舉發之真正，其舉發行為本質上
    為行政處分，行政處分一旦有效成立，有以公定力規定法律
    秩序之效力，該行政處分當可被推定為真正，其據以依法處
    分之事實亦為正確無誤；又交通警員掣單舉發違反道路交通
    管理處罰條例所列之違規事實，本質上為行政處分，且係公
    務員基於職務上之權力，依法就特定之具體事件所為具有公
    法上效果之單方行政行為，基於公務員所為公法上行為具有
    公信力之原則，該行政處分當可被推定為真正，受處分人既
    未就執勤員警之舉發違誤提出相關證據以供調查，且依卷存
    證據資料亦無其他積極證據足資證明其有捏造事實違法取締
    之情事，則執勤員警本其維護交通秩序及安全之職責所為之
    上開舉發行為，自應受到合法及正確之推定，臺灣高等法院
    95年度交抗字第87號、94年度交抗字第204 號著有判決可資
    參照。
四、經查：
  (一)本件舉發之事實經過，經本院隔離訊問後，證人亦即執勤員
    警曾永順於本院訊問時結證稱：99年1 月27日凌晨01時50分
    許執行巡邏勤務，行經臺北市○○○路與杭州南路口時，聽
    到「哇」一聲很大聲，我們就目視尋找目標，看到一部車從
    杭州南路騎過來停在我警用機車旁，我過去盤查，聞到受處
    分人有酒氣，我們就靠近盤查他的身分，他不理會離開，在
    華南銀行大樓走廊把他攔下，受處分人拒絕酒測，並說拒簽
    、拒收，當時路上車輛非常少，路上很安靜，受處分人「哇
    」一聲是騎機車當中，我們取締時有錄音、錄影，受處分人
    他有說很多話，他說「我是118 期的，我現在在臺北市療養
    醫院，我就停在這邊，我就上去睡覺而已，他說我用推，我
    推車」，我們錄影畫面是要去盤查時開始錄影，附近沒有監
    視器，華南銀行剛好在提款機上有監視器，是感應式監視器
    ，但是沒有感應到，就沒錄影，受處分人聲明異議說他當時
    是走去車拿東西，沒有碰到車，就徒步返回租屋處，可是錄
    影時他說他是推車，我確實有看到他騎車過來，他的行徑方
    向我沒辦法判斷，但確實看到他騎在杭州南路上等語（詳見
    本院卷第25頁反面、第26頁正面），及證人亦即另位執勤員
    警李政霖於本院訊問時結證稱：當天我們執行勤務，在杭州
    南路上簽巡邏表，聽到「哇」一聲，我跟曾警員回頭看，看
    到杭州南路上受處分人騎機車停在停車格，我們就上前盤查
    ，聞到有酒氣，就進一步盤查，受處分人就往杭州南路走，
    走到騎樓就把他攔住盤查，跟他要證件作身分的核對，該「
    哇」一聲是從杭州南路路上傳來，當時路上並無其他車輛，
    也沒有車輛行駛噪音，我看見受處分人行車方向是從羅斯福
    路往杭州南路方向等語（詳見本院卷第26頁反面、第27頁正
    面），互核相符且無訛，足認異議人確實騎乘車號ARJ-769
    號重機車在杭州南路上，並於「哇」一聲後將機車停放在杭
    州南路機車停車格上，實非如異議人所述僅係走路至機車處
    拿取物品，其所辯委無足採。再佐以受處分人自承其確有飲
    酒事實，由此可知值勤員警取締受處分人飲酒後駕車並拒絕
    酒測之違規行為並無違誤且適法，受處分人確有酒後駕車並
    拒絕酒測之違規行為，應堪認定。
  (二)復參以臺北市政府警察局中正第二分局員警工作登記簿明確
    記載證人曾永順、李政霖勤務項目為「巡邏」，記事內容為
    ：巡簽巡邏表19個，未簽6 個原因為酒測未簽，舉發交通違
    規1 件，酒測未路檢，約01：35巡簽華南銀行時，忽然聽到
    「哇」很大一聲，馬上看到1 臺重機車騎過來停在我們停放
    警用摩托車旁機車停車格，員警欲前往盤查，但機車駕駛卻
    快步離開機車ARJ-769 號，員警迅速向前請他不要再往前走
    ，但李民還是不停，後員警命令其停下腳步，李民還是不停
    繼續往杭州、潮州方向行進，員警遂擋住其去路盤查，並聞
    李民有濃厚酒味、眼白部分都是紅血絲，李民拒絕酒測，拒
    簽收，員警已告知其違規事實，應到案時間處所，並扣車號
    ARJ-769 號機車，該扣車通知單李民也是拒簽、拒收等情（
    見本院卷第18頁），再佐以證人曾永順、李政霖2 人上揭證
    述，可知值勤員警之勤務內容並非執行路檢，當無逕行攔停
    為酒測之情，受處分人雖係自行「哇」一聲而引發員警走近
    關切，而後方發現受處分人是酒後駕車，實無影響值勤員警
    對於受處分人有酒後駕車之違規取締過程的正當性，受處分
    人確有酒後駕車並拒絕酒測之違規行為，屬實明確。
  (三)綜上所述，本件違規行為之值勤員警取締過程並無違誤且適
    法，已如前述，揆諸上揭規定及判決意旨，本院復查亦無何
    證據足資證明員警有捏造事實違法取締情事，則執勤員警本
    其維護交通秩序、安全職責所為之舉發，自應受到合法、正
    確之推定。受處分人確有飲酒後駕車並拒絕酒測之違規行為
    ，為警製單舉發，異議人拒簽，且拒收該舉發違反道路交通
    管理事件通知單，經員警當場告知應到時間、處所及違規事
    實，嗣經原處分機關以異議人有「拒絕接受酒精濃度測試檢
    定」之違規行為，援引道路交通管理處罰條例第35條第4 項
    及第67條之規定，裁處罰鍰6 萬元，吊銷駕駛執照，3 年內
    不得考領駕駛執照，於法並無不合。異議人所為之異議並無
    理由，應予以駁回。
五、據上論斷，應依道路交通管理處罰條例第87條第2 項、道路
    交通案件處理辦法第19條，裁定如主文。
中    華    民    國    99    年    4     月    15    日
                  交通法庭法  官  李淑惠
以上正本證明與原本無異。
如不服本裁定，應於裁定送達後5日內，向本院提出抗告狀(須附
繕本)。
中    華    民    國    99    年    4     月    15    日
                          書記官  張清秀

司法院資訊處製作；財團法人民間司法改革基金會備份。
